最高法院刑事判決　　　　　　　　　　　　　　　九十一年度台上字第三八三六號
　　上訴人　甲○○
右上訴人因侵占案件，不服台灣高等法院台中分院中華民國八十九年四月二十六日第
二審更審判決（八十八年度重上更(二)字第八二號，起訴案號：台灣台中地方法院檢察
署八十四年度偵字第八八七號），提起上訴，本院判決如左：
    主  文
原判決撤銷，發回台灣高等法院台中分院。
    理  由
本件原判決認定：上訴人甲○○任職三禾美股份有限公司（下稱三禾美公司）業務經
理期間，意圖為自己不法之所有，並基於概括之犯意，先後將其業務上所經收之下列
款項：民國（下同）八十三年十月十一日向客戶王麗貞收取該公司之帳款新台幣（
下同）三萬元，同年月二十九日向客戶楊銘坤收受該公司之帳款三萬七千八百元，
除代公司付一萬二千元之水電工程費與陳秋德外，餘款二萬五千八百元與以上部分
之三萬元悉數侵占據為己有等情。因而撤銷第一審不當之判決，改判仍論處上訴人連
續意圖為自己不法之所有，而侵占對於業務上所持有之物罪刑，固非無見。
惟查：審理事實之法院，對於與被告被訴事實有關之證據，應從各方面詳予調查，以
期發現真實，苟有與待證事實相關之證據尚未查竣，即難為有利或不利於被告之判斷
。上訴人一再辯稱其向客戶楊銘坤收取之三萬七千八百元，除支付三禾美公司應付予
陳秋德之水電工程款一萬二千元外，餘款因三禾美公司已三、四個月未發薪水，故向
三禾美公司會計借支云云；另關於三禾美公司員工借支之手續，經證人即該公司會計
何玉婷於原審證稱「（受命法官訊問：要向公司借支，要誰核准？）被告自己准就好
了，但我以前若他有借款，我會拿借支條給他簽」（見原審上訴卷第七十六頁背面）
，如果無訛，上訴人有權自行決定其可否借支款項，手續似非困難。而告訴人三禾美
公司於第一審具狀陳稱「三禾美公司積欠被告自八十三年九月至十一月二十日之薪資
共十二萬一千六百八十一元，扣除被告曾向三禾美公司借支十萬六千六百零八元，三
禾美公司尚積欠被告一萬五千零七十元……」等語（見第一審卷第二十八頁背面），
徵之原判決所認定上訴人於八十三年十月二十九日向客戶楊銘坤收取帳款之時間尚在
告訴人公司自承積欠上訴人薪資之期間內，且上訴人於原審提出之借款明細表亦有「
借支還合會（中企、健行）27000，（含楊銘坤貨款25800）」之記載（見原審更(二)卷
第一二二頁），究竟告訴人公司所陳上訴人借支十萬六千六百零八元之明細如何？是
否包含上訴人上揭向楊銘坤收取之餘款？並未臻明瞭。本院前次判決發回意旨就此已
予指明，原審仍未深入查明，遽認定上訴人有該侵占犯行，其調查職責即猶未盡。上
訴意旨執此指摘原判決不當，尚非全無理由，應認原判決仍有撤銷發回更審之原因。
原判決不另諭知無罪部分，因公訴意旨認與論罪部分有連續犯之裁判上一罪或實質上
一罪關係，基於審判不可分原則，併予發回。又本件雖屬刑事訴訟法第三百七十六條
第三款所列之案件，惟於修正刑事訴訟法施行前，原得上訴於第三審法院，且已繫屬
於法院，依刑事訴訟法施行法第五條第一項規定，仍應依施行前之法定程序終結之，
附此說明。
據上論結，應依刑事訴訟法第三百九十七條、第四百零一條，判決如主文。
中      華      民      國    九十一    年      七      月     十一     日
                              最高法院刑事第十一庭
                                  審判長法官  呂  潮  澤
                                        法官  白  文  漳
                                        法官  陳  世  雄
                                        法官  孫  增  同
                                        法官  林  開  任
      右正本證明與原本無異
                                              書  記  官
中      華      民      國    九十一    年      七      月     十六     日
